【裁判字號】    97,審訴,368
【裁判日期】    970711
【裁判案由】    偽造有價證券等
【裁判全文】
臺灣高雄地方法院刑事判決             97年度審訴字第368號
公  訴  人  臺灣高雄地方法院檢察署檢察官
被      告  甲○○
                    （
上列被告因偽造有價證券等案件，經檢察官提起公訴（96年度偵
字第33550 號），本院依簡式審判程序審理，判決如下：
    主  文
甲○○共同犯行使變造特種文書罪，處有期徒刑肆月，減為有期
徒刑貳月，扣案變造「丙○○」國民身分證上甲○○之相片壹枚
沒收；又共同犯行使偽造信用卡罪，處有期徒刑壹年陸月，減為
有期徒刑玖月，扣案偽造香港商香港上海匯豐銀行（卡號：0000
000000000000號）信用卡、英商渣打銀行（卡號00000000000000
00）號信用卡各壹張及其背面偽造「丙○○」署名各壹枚均沒收
。應執行有期徒刑拾月，扣案變造「丙○○」國民身分證上甲○
○之相片壹枚、偽造香港商香港上海匯豐銀行（卡號：00000000
00000000號）信用卡、英商渣打銀行（卡號0000000000000000）
號信用卡各壹張及其背面偽造「丙○○」署名各壹枚均沒收。
    事實及理由
一、本件被告甲○○所犯刑法行使變造特種文書、行使偽造信用
    卡等罪，為死刑、無期徒刑、最輕本刑為3 年以上有期徒刑
    以外之罪，其於準備程序進行中，就被訴事實為有罪之陳述
    ，經本院告知簡式審判程序之旨，並聽取檢察官及被告之意
    見後，裁定進行簡式審判程序。
二、犯罪事實：
    甲○○與真實姓名年籍不詳、綽號「阿龍」之成年男子共同
    意圖為自己不法之所有，並共同基於行使變造特種文書、行
    使偽造私文書、行使偽造信用卡、詐欺取財之犯意聯絡，於
    95年7 月間某日，由甲○○交付照片予綽號「阿龍」男子，
    由「阿龍」變造黏貼有甲○○照片之「丙○○」國民身分證
    1 枚（為丙○○於民國91年10月16日所遺失），足生損害於
    戶政機關對國民身分證管理之正確性及丙○○本人。再由「
    阿龍」於95年7 月10日上午11時許，在高雄市○○○○道附
    近，將變造之「丙○○」身分證連同偽造之香港商香港上海
    匯豐銀行（下稱匯豐銀行）卡號：0000000000000000號信用
    卡、英商渣打銀行卡號0000000000 000000 號信用卡各1 張
    交予甲○○，約定甲○○由至各賣場刷卡購物，再變賣物品
    以朋分價金，每1 萬元可得1000元。其明知上開信用卡為偽
    造，仍於取得信用卡後，即分別在上開信用卡背面簽名欄上
    偽簽「丙○○」之私文書各1 枚，以供特約商店核對持卡人
    身分，並於同日17時30分許，前往位於高雄市○○區○○路
    遠百企業股份有限公司之愛買大賣場，購買價值新台幣（下
    同）2 萬8,900 元手提筆記型電腦1 台，向店員林景文提出
    上開匯豐銀行信用卡以刷卡消費，刷卡機竟顯示「沒收卡片
    」之異常訊息，始未詐得該電腦。嗣警方據報前往處理，竟
    出示「丙○○」身分證而行使之，足生損害於戶政機關對國
    民身分證管理之正確性及丙○○本人。
三、證據：除補充被告於本院審理中之自白、香港商上海匯豐銀
    行股份有限公司97年3 月31日（九七）港匯銀卡字第08081
    號函、渣打國際商業銀行股份有限公司97年4 月1 日渣打商
    銀CBRISK字第09702319號函、法務部調查局97年4 月16日調
    科貳字第09700142270 號函等外，均引用檢察官起訴書之記
    載。
四、被告行為後，戶籍法第75條第1 項、第2 項已於97年5 月30
    日修正施行，增訂行使變造國民身分證之罰則規定，經比較
    新舊法之規定，新增訂戶籍法第75條第1 項、第2 項之規定
    對被告並未較為有利，依刑法第2 條第1 項前段之規定，仍
    應適用行為時之刑法第216 條、第212 條之行使變造特種文
    書之規定，先予敘明。
五、按在信用卡背面簽名欄簽名，自形式上整體觀察，即足以知
    悉係表示信用卡之簽名者於信用卡有效期限內有權使用該信
    用卡之辨識及證明，並非依習慣或特約表示一定用意之證明
    ，性質上係屬刑法第210 條之私文書（最高法院93年度第2
    次刑事庭會議決議參照）。核被告甲○○所為係犯刑法第
    216 條、第210 條行使偽造私文書罪、第201 條之1 第2 項
    行使偽造信用卡罪、第339 條第3 項、第1 項之詐欺取財未
    遂罪第216 條、210 條行使變造特種文書罪。被告甲○○所
    犯刑法第339 條第3 項、第1 項之詐欺取財未遂罪，應依刑
    法第25條第2 項規定減輕其刑。被告甲○○與「阿龍」間就
    上開犯行，互有犯意聯絡及行為分擔，為共同正犯。被告於
    偽造之信用卡背面偽簽署押之行為，係偽造該私文書之部分
    行為；又變造特種文書、偽造私文書後復持以行使，偽造之
    低度行為應分為行使之高度行為所吸收，均不另論罪。被告
    於密切接近之時地，一次於上開2 張信用卡背面偽簽「丙○
    ○」之署名各1 枚，應論以接續犯之一罪。又被告就上開行
    使偽造信用卡、行使偽造私文書及詐欺取財未遂罪3 罪間，
    係基於最終意圖為自己及他人不法所有之詐欺取財決意，為
    達成該詐欺取財犯行所為之各個舉動，應屬法律概念之一行
    為，其一行為觸犯上開3 罪名，為想像競合犯，應依刑法第
    55 條 規定，從一重之行使偽造信用卡罪處斷。被告甲○○
    所為上開行使變造特種文書、行使偽造信用卡犯行，犯意各
    別，應分論併罰。公訴人雖未論及被告行使偽造私文書（即
    信用卡背面之署名）之犯行，惟此部分與前開論罪部分有想
    像競合犯之裁判上一罪關係，本院自得併予審酌。爰審酌被
    告年值青壯，身心健全，不思循正當工作以謀資費，竟行使
    偽造信用卡，詐取他人財物，價值觀念偏差，應予導正，破
    壞信用卡交易秩序，所生危害並非輕微，本應重懲；惟念其
    事後坦承犯行，犯罪後態度尚可等一切情狀，量處如主文所
    示之刑。又本件被告犯罪時間在96年4 月24日以前，且被告
    因逃匿，雖曾於95年12月28日經檢察官發布通緝，惟於96年
    5 月24日緝獲歸案，又於本院審理時之97年5 月28日發布通
    緝，於97年6 月15日緝獲歸案，有上開通緝書及通緝案件報
    告書等在卷可憑，並無中華民國96年減刑條例第5 條所定不
    得減刑之事由，均合於中華民國96年罪犯減刑條例之規定，
    爰依法減其宣告刑2 分之1 ，並定應執行刑。
六、扣案之變造丙○○身分證上被告甲○○相片1 枚，屬被告所
    有供犯罪所用之物，業據其供陳在卷，均應依刑法第38條第
    1 項第2 款宣告沒收。扣案偽造匯豐銀行、渣打銀行信用卡
    各1 張，應依刑法第205 條宣告沒收，其背面偽造之「丙○
    ○」署名各1 枚，應依刑法第219 條規定宣告沒收（刑法第
    219 條乃義務沒收之規定，不因上開信用卡已宣告沒收而不
    予適用）。
據上論斷，應依刑事訴訟法第273 之1 第1 項、第299 條第1 項
前段、第310 條之2 、第454 條第2 項，刑法第2 條第1 項前段
、第28條、第51條第5 款、第9 款、第55條、第216 條、第212
條第1 項、第210 條、第201 條之1 第2 項、第339 條第3 項、
第1 項、第38條第1 項第2 款、第205 條、第219 條，刑法施行
法第1 條之1 ，中華民國96年罪犯減刑條例第2 條第1 項第3 款
、第7條，判決如主文。
本案經檢察官乙○○到庭執行職務。
中    華    民    國    97    年    7     月    11    日
                  刑事第七庭    法  官  蔡廣昇
以上正本證明與原本無異。
如不服本判決應於收受本判決後10日內向本院提出上訴書狀，並
應敘述具體理由，如未敘述上訴理由者，應於上訴期間屆滿後20
日內補提理由書狀於本院（均須按他造當事人之人數附繕本）「
切勿逕送上級法院」。
中    華    民    國    97    年    7     月    11    日
                                書記官  林豐富
附錄本案論罪科刑法條：
中華民國刑法第210條
（偽造變造私文書罪）
偽造、變造私文書，足以生損害於公眾或他人者，處5 年以下有
期徒刑。
中華民國刑法第212 條（偽造變造特種文書罪）
偽造、變造護照、旅券、免許證、特許證及關於品行、能力服務
或其他相類之證書、介紹書，足以生損害於公眾或他人者，處1
年以下有期徒刑、拘役或3 百元以下罰金。
中華民國刑法第216條
（行使偽造變造或登載不實之文書罪）
行使第210 條至第215 條之文書者，依偽造、變造文書或登載不
實事項或使登載不實事項之規定處斷。
中華民國刑法第339條
（普通詐欺罪）
意圖為自己或第三人不法之所有，以詐術使人將本人或第三人之
物交付者，處5 年以下有期徒刑、拘役或科或併科1 千元以下罰
金。
中華民國刑法第201條之1
（偽造變造金融卡等之電磁紀錄物與行使罪）
意圖供行使之用，而偽造、變造信用卡、金融卡、儲值卡或其他
相類作為簽帳、提款、轉帳或支付工具之電磁紀錄物者，處一年
以上七年以下有期徒刑，得併科三萬元以下罰金。
行使前項偽造、變造之信用卡、金融卡、儲值卡或其他相類作為
簽帳、提款、轉帳或支付工具之電磁紀錄物，或意圖供行使之用
，而收受或交付於人者，處五年以下有期徒刑，得併科三萬元以
下罰金。


司法院資訊處製作；財團法人民間司法改革基金會備份。
